【裁判字號】    92,易,447
【裁判日期】    920925
【裁判案由】    妨害家庭
【裁判全文】
臺灣板橋地方法院刑事判決                          九十二年度易字第四四七號
    公  訴  人  臺灣板橋地方法院檢察署檢察官
    被      告  甲○○原名李.
                丁○○
    共      同
    選任辯護人  黃銀河律師
    被      告  乙○○
右列被告因妨害家庭案件，經檢察官提起公訴（九十一年度偵字第六二八號、九十一
年度偵字第四七五六號），本院判決如左：
    主  文
李若蟬連續有配偶而與人通姦，處有期徒刑肆月，如易科罰金，以佰元折算壹日。
丁○○與有配偶之人相姦，處有期徒刑月，如易科罰金，以佰元折算壹日。
乙○○與有配偶之人相姦，處有期徒刑貳月，如易科罰金，以佰元折算壹日。
    事  實
一、李若蟬為丙○○之妻，係有配偶之人，丁○○、乙○○亦明知李若蟬為有配偶之
    人，李若蟬竟基於通姦之概括犯意，而丁○○、乙○○則分別基於相姦之犯意，
    李若蟬先於民國（下同）九十年七月二十二日凌晨六時三十分許，在臺北縣新莊
    市○○路七二七號九樓之一住處，與丁○○發生通（相）姦行為；李若蟬復於九
    十年八月七日，在上開住處，與不詳姓名成年男子發生通姦行為；李若蟬又於九
    十年九月四日凌晨四時許，在上開住處，與乙○○發生通（相）姦行為。嗣因丙○○發現李若蟬與乙○○發生通（相）姦行為而報警，於九十年九月四日凌晨五
    時三十分許，警方抵達臺北縣新莊市○○路七二七號九樓之一李若蟬住處，及至
    同日六時十七分許，李若蟬、丁○○始開門，而為為警當場查獲。
二、案經丙○○訴請及訴由臺北縣政府警察局新莊分局報請臺灣板橋地方法院檢察署
    檢察官偵查起訴。
    理  由
一、訊據被告李若蟬、丁○○、乙○○固對渠等有於上開時間，在李若蟬上開住處等
    情供承不諱，惟均矢口否認妨害家庭之犯行，被告李若蟬辯稱：丁○○係至伊之
    住處幫伊拆裝音響，而乙○○則係至伊住處幫忙修理電腦，伊只是與乙○○擁抱
    ，另一名男子則係伊之朋友，所以才會在伊之住處，伊並沒有與丁○○、乙○○
    及另一名男子為性交行為，而告訴人所提出之錄影帶係由告訴人僱用徵信社至伊
    住處裝針孔攝影機所翻拍而來，係以不法方式取得，其證據力應被排除云云；被
    告丁○○辯稱：伊只是至李若蟬住處幫忙拆裝音響，伊並沒有與李若蟬有性交行
    為，而告訴人所提出之錄影帶係由告訴人僱用徵信社至李若蟬住處裝針孔攝影機
    所翻拍而來，係以不法方式取得，其證據力應被排除云云；被告乙○○辯稱：伊
    只是至李若蟬住處修理電腦，與李若蟬有愛撫行為，惟並未與李若蟬有性交行為
    云云；惟查：
  (1)本件被告李若蟬、丁○○固於本院審理時均泛稱：告訴人所提出之錄影帶係以不
    法方式取得云云，惟按夫妻婚姻關係中，夫妻之一方對他方負有維護婚姻純潔之
    義務，夫妻雙方為維持圓滿婚姻生活所應盡之純潔保持義務，不僅出於道德上之
    期許，其婚外性行為更受到刑事法律規定之明文禁止。因此，任何違反婚姻純潔
    義務之行為，依一般經驗法則，其行為均採取秘密之方式為之，其證據之取得，
    極為困難，是苟夫妻一方之行為，在客觀上，已經足以導致他方對婚姻之純潔產
    生合理之懷疑時，不論他方係本於「去除婚姻純潔之疑慮」或「證實他方有違反
    婚姻純潔義務事實」之動機，而對對方私人領域有所侵犯時（例如以竊聽或竊錄
    其私人秘密通訊），應認為係他方為維護婚姻純潔所作出之必要努力，即難認係
    屬刑法第三百零六條、第三百十五條之一所規定「無故」行為之規範範疇。本件
    告訴人丙○○與被告甲○○係夫妻，二人猶於婚姻關係存續中，而告訴人丙○○
    係於本件妨害家庭案件偵查時提出於被告李若蟬住處裝設針孔攝影機所拍之錄影
    帶，以證明被告三人有妨害家庭行為，參以警方係九十年九月四日凌晨至被告李
    若蟬住處，查獲被告李若蟬與乙○○同處一室，客觀上已足以導致告訴人丙○○
    對婚姻之純潔產生合理之懷疑，顯見告訴人丙○○係因疑其身分權遭受侵害，為
    保全訴訟上之證據而為前揭竊錄行為，依比例原則並衡量告訴人丙○○與被告李
    若蟬法益判斷之結果，尤慮及告訴人丙○○竊錄手段的必要性及急迫性，尚難謂
    無正當理由，顯與刑法第三百零六條、第三百十五條之一所規範之「無故」構成
    要件不符，即難認告訴人丙○○於偵查時所提出之六捲錄影帶，係出於不法方式
    取得，被告李若蟬、丁○○於本院審理時所辯稱：告訴人所提出之錄影帶係以不
    法方式取得云云，洵不足採，告訴人丙○○於偵查時所提出之六捲錄影帶，即有
    證據能力，合先敘明。
  (2)再查，右揭被告李若蟬、乙○○通（相）姦行為之事實，已據被告乙○○迭於警
    訊、偵查時坦承不諱（見九十一年度偵字第六二八號偵查卷第六頁背面、第三十
    九頁正面），並經告訴人丙○○於警訊、偵查及本院審理時指訴綦詳，復有告訴
    人丙○○於偵查時提出之九十年九月四日所攝錄影帶二捲暨錄影帶內容譯文一份
    在卷可憑（見九十一年度偵字第四七五六號偵查卷第十一頁至第十二頁），況被
    告李若蟬、乙○○係於九十年九月四日六時十七分許，為警在李若蟬住處查獲，
    參以被告李若蟬、乙○○亦坦承於本件警方查獲當日確有愛撫、擁抱之行為等情
    ，則被告李若蟬、乙○○二人孤男寡女半夜共處一室，且雙方有肢體親密之行為
    ，倘無姦情發生，孰能置信？被告李若蟬、乙○○二人所辯稱：渠等二人未發生
    性交行為云云，均不足採。
  (3)復查，被告李若蟬分別於九十年七月二十二日凌晨六時三十分許、九十年八月七
    日，在其上開住處，與被告丁○○、不詳姓名成年男子發生通（相）姦行為等情
    ，已據告訴人丙○○迭於警訊、偵審時指訴甚詳，復有告訴人丙○○於偵查時所
    提出之九十年七月二十一日至九十年七月二十二日、九十年八月七日所攝錄影帶
    二捲暨錄影帶內容譯文一份在卷可憑（見九十一年度偵字第四七五六號偵查卷第
    九頁至第十頁），而告訴人丙○○於九十二年八月七日庭呈依前揭錄影帶所拷貝
    畫面較為清晰之ＤＶＤ光碟三片，經本院當庭播放，其中拍攝日期載為九十年七
    月二十一日至九十年七月二十二日之ＤＶＤ光碟，確有男子與女子共同在床上性
    交，並有呻吟聲之內容，而被告李若蟬、丁○○亦當庭供承該ＤＶＤ內容確曾出
    現渠等二人共同坐在沙發上之鏡頭，被告李若蟬亦供承：該男女性交所在之床確
    屬伊住處之床等情，而本院經重新播放該ＤＶＤ光碟，勘驗結果認被告丁○○於
    沙發上所穿白色背心，與在床上性交之男子所穿白色背心係屬相同；又本院再播
    放拍攝日期載為九十年八月七日之ＤＶＤ光碟，確有男子與女子共同在床上性交
    ，並有女子呻吟聲之內容，而被告李若蟬亦當庭供承該ＤＶＤ內容確曾出現其躺
    於男子大腿之鏡頭，被告李若蟬亦供承：該男女性交所在之床確屬伊住處之床等
    情（均見本院九十二年八月七日訊問筆錄），凡此均足認被告李若蟬確有於前揭
    時間，在其住處分別與丁○○、不詳姓名成年男子發生通（相）姦行為，被告李
    若蟬所辯稱：伊並沒有與丁○○、另一名男子為性交行為云云，被告丁○○辯稱
    ：伊並沒有與李若蟬有性交行為云云，均尚難採信。
  (4)綜上所述，被告三人前揭所辯，無非係事後卸責之詞，不足採信。本件事證明確
    ，被告三人犯行洵堪認定，應予依法論處。
二、核被告李若蟬所為，係犯刑法第二百三十九條前段之通姦罪；被告丁○○、乙○○所為，均係犯刑法第二百三十九條後段之相姦罪。被告李若蟬先後多次犯行，
    時間緊接，犯罪構成要件相同，顯係基於概括犯意反覆為之，為連續犯，應依刑
    法第五十六條之規定以一罪論，並加重其刑。爰審酌被告三人之犯行對告訴人之
    家庭造成傷害，惟念及被告乙○○犯後於警訊、偵查時坦承不諱，暨被告三人犯
    罪之動機、目的、手段及犯後態度等一切情狀，分別量處如主文所示之刑，並均
    諭知易科罰金之折算標準，以示懲儆。
據上論斷，應依刑事訴訟法第二百九十九條第一項前段，刑法第五十六條、第二百三
十九條、第四十一條第一項前段，罰金罰鍰提高標準條例第二條，判決如主文。
本案經檢察官王志超到庭執行職務
中      華      民      國    九十二    年      九      月    二十五    日
                                      臺灣板橋地方法院刑事第六庭
                                          法  官  林海祥
右正本證明與原本無異。
如不服本判決，應於判決送達後十日內，向本院提出上訴狀。
                                          書記官  陳映孜
中      華      民      國    九十二    年      九      月    二十五    日
附錄本案論罪科刑主要法條：
中華民國刑法第二百三十九條
 (通姦罪)
有配偶而與人通姦者，處一年以下有期徒刑。其相姦者亦同。


司法院資訊處製作；財團法人民間司法改革基金會備份。
